臺灣高雄地方法院刑事裁定　　　　　　 94年度交聲字第362號
原處分機關　交通部公路總局高雄區監理所
異　議　人　甲○○
即受處分人
上列異議人即受處分人因聲明異議案件，對於交通部公路總局高
雄區監理所民國94年6 月7 日所為之處分（原處分：高監自字第
裁80-Z00000000號），聲明異議，本院裁定如下：
    主  文
原處分關於「使用註銷之駕駛執照駕駛大型車者」部分撤銷，發
回交通部公路總局高雄區監理所。
    理  由
一、聲明異議意旨係以：異議人即受處分人（下稱異議人）接獲
    交通部公路總局高雄區監理所94年6 月7 日高監自字第裁80
    -Z00000000號裁決書後，發現裁決書上「舉發違規事實」欄
    內竟記載「使用註銷之駕駛執照駕駛大型車」，然異議人並
    不知伊所持有之駕駛執照已被註銷，原處分機關未予詳查，
    逕以裁處異議人罰鍰，容有未合，為此聲明異議等語。
二、原處分意旨則以：異議人甲○○於94年1 月20日20時30分許
    ，駕駛車牌號碼K6-693號大貨車，行經國道三號高速公路北
    向390.5 公里至388.4 公里處時，因未依規定車道行駛及未
    帶駕駛執照，為國道公路警察局第五隊竹田分隊隊員攔檢，
    經執勤員警當場製發舉發通知單交予異議人簽名後收受，異
    議人於應到案日期（94年2 月4 日）前之年1 月31日提出申
    訴，原處分機關調查後，仍認異議人「使用註銷之駕駛執照
    駕駛大型車者」部分之違規明確，於94年6 月7 日依道路交
    通管理處罰條例第21條之1 第1 項第5 款之規定，裁處異議
    人罰鍰新臺幣（下且同）8 萬元等情，有內政部警政署國道
    公路警察局94年1 月20日公警局交字第Z00000000 號舉發違
    反道路交通管理事件通知單、交通部公路總局高雄區監理所
    94年6 月7 日高監自字第裁80-Z00000000號裁決書及違反道
    路交通管理事件陳述單各1 份在卷足憑。
三、按行政程序法第92條第1 項規定：本法所稱行政處分，係指
    行政機關就公法上具體事件所為之決定或其他公權力措施而
    對外直接發生法律效果之單方行政行為。又同法第72條第1
    項規定：送達，於應受送達人之住居所、事務所或營業所為
    之，但在行政機關辦公室處所或他處會晤應受送達人時，得
    於會晤處所為之。另同法第73條第1 項、第2 項規定：於應
    送達處所不獲會晤應受送達人時，得將文書付與有辨別事理
    能力之同居人、受僱人或應送達處所之接收郵件人員。再同
    法第74條規定：送達，不能依前二條規定為之者，得將文書
    寄存送達地之地方自治或警察機關，並作送達通知書兩份，
    一份黏貼於應受送達人住居所、事務所、營業所或其就業處
    所門首，另一份交由鄰居轉交或置於該送達處所信箱或其他
    適當位置，以為送達。前項情形，由郵政機關為送達者，得
    將文書寄存於送達地之郵政機關。又警察機關依道路交通管
    理處罰條例相關規定對交通違規之行為人攔查舉發或逕行舉
    發，係屬行政處分，其據以製作之舉發違反道路交通管理事
    件通知單之送達，自應依行政程序法相關規定為之。再按違
    反道路交通管理事件統一裁罰基準及處理細則第11條第1 項
    第3 款規定：逕行舉發者，應按已查明之資料填註車牌號碼
    、車輛種類、車主姓名或地址，並於通知單上方空白處加註
    逕行舉發之文字後，由舉發機關送達被通知人。是依上開之
    規定，其受處分人有違反交通管理事件行為，則應先由舉發
    機關就其違規事實先予舉發，並由舉發機關填製舉發單，再
    將舉發單交由受處分人收受或合法送達後，主管機關始得據
    以裁決，如違規行為有未經舉發，或舉發機關未填製舉發單
    ，或未受舉發單之合法通知時，主管機關均不得逕予裁決。
四、經查：
  (一)異議人所有之車牌號碼5319-GN 號自用小客車，曾於92年4
    月18日上午10時7 分許，在高雄市○○路與保泰路口，經警
    逕行舉發「駕車行經有燈光號誌管制之交盆路口闖紅燈」之
    違規，經高雄市政府警察局依違反道路交通管理處罰條例第
    53條第1 項規定，處罰鍰2700元，交通部公路總局高雄區監
    理所調查後，仍認異議人違規明確，於92年10月9 依道路交
    通管理處罰條例第53條第1 項之規定，裁處異議人應於92年
    11月8 日前繳納罰鍰5400元，並依第63條第1 項規定記違規
    點數3 點，惟異議人並未按期繳納罰鍰，交通部公路總局高
    雄區監理遂為註銷異議人駕駛執照之處分等情，有高雄市政
    府警察局92年12月11日高市警交大相字第BC0000000 號舉發
    違反道路交通管理事件通知單、交通部公路總局高雄區監理
    所92年10月9 日高監自字第駕裁80-BC0000000號裁決書各1
    份附卷足佐，固可認定。然查，上開高雄市政府警察局92年
    12月11日高市警交大相字第BC0000000 號舉發違反道路交通
    管理事件通知單、交通部公路總局高雄區監理分別於92年5
    月12日、92年10月14日，以郵局掛號方式，送達處所為異議
    人當時所設籍之「高雄縣仁武鄉○○村○○路67號」，收件
    人欄分別載明為「林綺玲」字樣、「乙○○」印文等情，有
    該舉發通知書及裁決書之掛號回執在卷可憑，而「林綺玲」
    係異議人公司同事，「乙○○」則為向異議人承租房屋之人
    乙節，亦據異議人陳明在卷，並有電話記錄可稽，是「林綺
    玲」、「乙○○」並非異議人之同居人、受僱人，則揆諸依
    上開規定及說明，此部分之舉發通知書、裁決書之送達並不
    合法甚明，則異議人未於裁決書所載之應繳納罰日期（92
    年11月8 日）前到案，自屬不可歸責於異議人之事由，則交
    通部公路總局高雄區監理所於92年10月9 日逕予以裁罰即有
    未洽。
  (二)綜上所述，前述註銷異議人持有之駕駛執照之舉發通知書、
    裁決書既未合法送達，是尚難認該註銷異議人駕駛執照之處
    分已生效，則異議人復行駕車，是否違反「使用註銷之駕駛
    執照駕駛大型車者」之規定，即有疑義，是本院認異議人之
    異議為有理由，自應由本院將原處分機關之上開高監自字第
    裁80-Z00000000號處分撤銷，發回由原處分機關另為適法之
    處理。
五、據上論斷，應依道路交通管理處罰條例第87條第1 項、道路
    交通案件處理辦法第20條，裁定如主文。
中　　華　　民　　國　　94　　年　　10　　月　　13    日
                  交通法庭　法  官   何秀燕
以上為正本證明與原本無異。
如不服本裁定，應於送達後五日內，向本院提出抗告狀。
中　　華　　民　　國　　94　　年　　10　　月　　13    日
                            書記官   唐美玲
